【裁判字號】    99,台上,3718
【裁判日期】    990617
【裁判案由】    妨害性自主
【裁判全文】
最高法院刑事判決            九十九年度台上字第三七一八號
上訴人  甲○○
上列上訴人因妨害性自主案件，不服台灣高等法院高雄分院中華
民國九十七年八月十四日第二審判決（九十七年度上訴字第一○
四二號，起訴案號：台灣高雄地方法院檢察署九十五年度偵字第
二○○八九號），提起上訴，本院判決如下：
    主  文
上訴駁回。
    理  由
按刑事訴訟法第三百七十七條規定，上訴於第三審法院，非以判
決違背法令為理由，不得為之。是提起第三審上訴，應以原判決
違背法令為理由，係屬法定要件。如果上訴理由書狀並未依據卷
內訴訟資料，具體指摘原判決不適用何種法則或如何適用不當，
或所指摘原判決違法情事，顯與法律規定得為第三審上訴理由之
違法情形，不相適合時，均應認其上訴為違背法律上之程式，予
以駁回。本件上訴人甲○○上訴意旨略稱：(一)、甲女（代號0000
-0000 ，民國七十四年四月間出生，真實姓名詳卷）之指訴不實
：(1)關於提出本件告訴之原因，先稱「我男友知道後，決定要進
入司法程序」，嗣稱「如果被告（即上訴人，下同）未告知我男
友，我不會提告訴」，其後又稱「不想讓被告繼續用這種方式騷
擾我，要我與他發生性關係」。(2)關於與上訴人發生性關係之次
數，先稱「未與被告交往及自願發生性行為」，嗣稱「第一次在
我家房間發生性行為」、「總共三次，之後二次都在被告屏東家
」，其後又稱「九十四年底我們發生性關係，但不確定是第一次
或第二次」。可知甲女之指訴顯然矛盾，不足採為不利於上訴人
之證據。(二)、上訴人請求對甲女實施測謊鑑定，以發現真實，原
審認為無此必要，有應於審判期日調查之證據未予調查之違法云
云。
惟查：原判決綜合全案卷證資料，本於事實審法院之推理作用，
認定上訴人與甲女原為大學同班同學，二人曾為好友。嗣上訴人
得知甲女另結交男友黃○○（真實名字詳卷），但仍喜歡甲女，
乃自九十四年十月中旬起，以保證不會讓其他人及黃○○知道，
並稱只有這一次或這是最後一次等語，要求甲女與之發生性關係
，甲女經不起上訴人苦苦哀求，一時心軟，而同意在高雄縣○○
市（以下地址詳卷）甲女住處及上訴人之屏東住處，先後發生三
次性行為。然上訴人未遵守諾言，仍一再要求再為性交，甲女不
堪其擾，遂自九十五年一月間起，刻意冷淡，並與之保持距離。
上訴人竟基於強制性交之概括之犯意，先於九十五年四月二日凌
晨三時許，利用學校前往苗栗縣三義鄉作木雕研究課程，班上八
名同學均借宿台中縣豐原市（以下地址詳卷）邱○○（真實名字
詳卷）家中時，侵入甲女個人之房間，不顧甲女之掙扎與反抗，
強行將甲女之長褲、內褲脫至膝蓋，再以身體強行壓制，而以強
暴之方法，以其性器進入甲女之性器，強制性交得逞，甲女深感
受辱，乃於凌晨三、四時許，連夜離開。至九十五年四月十一日
下午，上訴人復前往高雄縣○○市甲女住處，要求再為最後一次
性交，遭甲女拒絕後，上訴人以如不同意，即將二人先前之性關
係告知黃○○，以脅迫甲女就範。甲女因害怕黃○○知悉此事，
不得不配合其要求，上訴人乃違反甲女之意願，先為口交後，再
以性器進入甲女之性器，以脅迫之方法強制性交得逞。嗣上訴人
又再度食言，違反「最後一次」之說法，復於九十五年四月十七
日、同月十九日，以向黃○○告知此事，脅迫甲女，要求再到甲
女家過夜或讓其舔腳，甲女不願再受威脅，堅決拒絕，致引起上
訴人不滿。嗣上訴人果然於九十五年五月十日，在電腦網路上，
將甲女之身體（私密處）特徵、敏感部位、性交時之反應及其與
甲女性交之事，告知黃○○，經黃○○向甲女追問，甲女乃訴請
偵辦等情。因而撤銷第一審判決，依有利於上訴人之行為時法，
改判論處上訴人連續對於女子以強暴之方法而為性交罪刑，已依
據卷內資料，說明其所憑之證據及認定之理由。上訴人亦承認，
確有於前揭時地，與甲女為性交之行為，其雖辯稱最後二次（即
九十五年四月二日及同年月十一日強制性交部分），甲女原來不
要，後來以條件交換，始為性交，未使用強暴、脅迫手段云云。
然而，前揭事實，迭據甲女指訴綦詳。證人邱○○亦證述，九十
五年四月二日凌晨，上訴人告訴我甲女跑掉了，我就載上訴人出
去找，在離我家約七百公尺處找到甲女，當時甲女在哭，而且很
害怕的樣子，我看到上訴人往前一步，甲女就退三步，嗣甲女堅
持要回高雄，我便載她到我家，拿取由我統一保管的車票，再載
甲女到豐原火車站搭車離去，甲女當時有哭，並且很怕上訴人。
依其情形，上訴人所辯沒有強迫甲女，該次是與甲女談好條件始
發生性交，並不實在。又九十五年四月十一日下午，上訴人係以
欲向黃○○告知性交之事，脅迫甲女讓其進入住處，嗣於甲女拒
絕性交時，復以「三條件」交換，脅迫甲女屈從，與之性交，除
據甲女指證明確外，上訴人亦承認有以「三條件」（即不讓黃○
○知道，這是最後一次……等）交換之事。如係兩情相悅，豈有
以「三條件」交換性交之理，足見上訴人係以向黃○○告知性交
之事，脅迫甲女就範，違反甲女之意願而為性交。此觀嗣後上訴
人又再度食言，復以相同手段脅迫甲女，甲女因不堪其擾，予以
拒絕，上訴人即在網路上，將甲女私密處之特徵、敏感部位、性
交時之反應及其與甲女性交之事，告知黃○○自明。足徵該次亦
係受到脅迫而為性交，並非出於甲女之意願。因認上訴人確有前
揭連續強制性交之犯行，而以上訴人嗣後否認犯罪，辯稱係條件
交換，未施以強暴、脅迫手段云云，乃飾卸之詞，不可採信，另
本件事證已臻明確，無再對甲女實施測謊鑑定，為無益調查之必
要等情（按甲女遭受性侵害後，已出現憂鬱精神病、藥物過量症
狀及創傷後壓力症候群，在第一審法院已無法為完全陳述，有高
雄市立○○醫院鑑定書及審判筆錄可查），已逐一說明及指駁。
上訴意旨對於原判決所為前揭論斷，並未依據卷內資料，具體指
摘有何違背法令情形。且查：事實之認定與證據之取捨，乃事實
審法院之職權，苟其事實之認定及證據之取捨，並不違背經驗法
則與論理法則，即不容任意指為違法而執為上訴第三審之理由。
上訴意旨所為前揭指摘，係對於原判決已說明事項及屬原審採證
認事職權之適法行使，持憑己見而為不同之評價，且重為事實之
爭執，均與法律規定得為第三審上訴理由之違法情形，不相適合
。其上訴違背法律上之程式，應予駁回。
據上論結，應依刑事訴訟法第三百九十五條前段，判決如主文。
中    華    民    國  九十九  年    六    月   十七   日
                      最高法院刑事第六庭
                          審判長法官  謝  俊  雄
                                法官  陳  世  雄
                                法官  魏  新  和
                                法官  徐  文  亮
                                法官  吳  信  銘
本件正本證明與原本無異
                                      書  記  官
中    華    民    國  九十九  年    六    月  二十一  日
                                                      Ｑ

司法院資訊處製作；財團法人民間司法改革基金會備份。
